臺灣高等法院刑事判決　　　　　　　　100年度上訴字第830號
上　訴　人
即　被　告　許宏銘
選任辯護人　高奕驤律師
　　　　　　楊永芳律師
上列上訴人即被告因違反毒品危害防制條例案件，不服臺灣臺北
地方法院99年度重訴緝字第5 號，中華民國100 年2 月15日第一
審判決（起訴案號：臺灣臺北地方法院檢察署96年度偵字第3705
號、96年度偵緝字第1068號），提起上訴，本院判決如下：
    主  文
原判決撤銷。
許宏銘共同運輸第一級毒品，處有期徒刑拾陸年陸月。已發還未
扣案之序號0000000000000000號預付卡行動電
話ＳＩＭ卡壹張、ＮＯＫＩＡ廠牌行動電話壹支均沒收，如全部
或一部不能沒收時，應追徵其價額；又已發還未扣案之含序號0
00000000000000號，即門號000000000
0號行動電話ＳＩＭ卡壹張沒收。
    事  實
一、許宏銘（綽號小李、沙鹿）係平日跟隨在游瑞昌（綽號瑞董
    、阿瑞，共同涉犯本案業經本院以97年度上重訴字第1 號刑
    事判決判處有期徒刑20年，褫奪公權10年確定在案，現發監
    執行中）身旁聽從游瑞昌指示之小弟；嗣許宏銘於民國（下
    同）95年間與游瑞昌計畫從事自越南走私第一級毒品海洛因
    入境圖利，而與游瑞昌基於共同運輸第一級毒品海洛因及私
    運管制物品進口之犯意聯絡，分由游瑞昌負責出資，許宏銘
    則負責對外尋找經濟困難，有意鋌而走險前往越南攜帶運送
    第一級毒品海洛因毒品入境之人充當車手。許宏銘遂混入在
    臺北市○○○路建國高架橋下之計程車司機休憩聚會場所中
    ，探詢有無意願擔任車手之人，並因此結識計程車司機陳進
    利（陳進利共同涉犯本案業經本院以97年度上重訴字第1 號
    刑事判決判處有期徒刑10年確定在案，現發監執行中），經
    陳進利表示願意考慮擔任車手後，旋由許宏銘安排陳進利在
    游瑞昌所投資位在臺北縣蘆洲市○○路五八號二樓之「五八
    號」越南茶室內與游瑞昌喝酒見面。惟陳進利嗣經多方考量
    認風險過大，乃正式拒絕游瑞昌、許宏銘等之邀請加入擔任
    車手，隨後基於幫助運輸第一級毒品海洛因及私運管制物品
    進口之犯意，利用其同為計程車司機之便，由陳進利先於95
    年5 、6 月間，知悉計程車司機朱元武（朱元武共同涉犯本
    案，業經臺灣臺北地方法院另以96年度訴字第23號刑事判決
    判處有期徒刑16年6 月，嗣提起上訴本院後，經本院以96年
    度上訴字第1257號分案受理，嗣其於於96年5 月10日撤回上
    訴確定在案，現發監執行中）因積欠卡債需錢孔急，其越南
    籍配偶及幼女又均在越南，乃向朱元武探詢有無意願擔任車
    手前往越南運毒，繼而介紹許宏銘與朱元武認識，與許宏銘
    一同遊說朱元武擔任車手，嗣經朱元武首肯回覆陳進利後，
    陳進利隨即安排帶同朱元武至上開「五八號」越南茶室內與
    游瑞昌、許宏銘見面，約定以新台幣（以下同）四十萬元作
    為充當車手之代價，許宏銘、游瑞昌遂開始著手安排朱元武
    出境前往越南以及聯絡與其等有犯意聯絡，真實姓名、年籍
    均不詳，綽號「阿文」之成年男子，在越南接應朱元武等事
    宜。其間，許宏銘因不願與朱元武直接連絡，以免增加其為
    警查獲之風險，乃責由陳進利居中作為其與朱元武之聯繫管
    道。嗣於95年9 月6 日晚上，游瑞昌、許宏銘將排定朱元武
    入出境所應搭乘之班機時間、抵達越南胡志明市後之聯絡對
    象為真實姓名、年籍均不詳，綽號「阿文」之成年男子、在
    越南以購買當地之預付卡行動電話門號作為聯絡電話使用以
    及入境返臺時，許宏銘將撥打朱元武所使用之行動電話，前
    往中正國際機場接應等細節，告知陳進利，再由陳進利於同
    （6 ）日晚上11時16分許，以其所持用000000000
    0號行動電話撥打朱元武借用他人所申辦之0000000
    000號行動電話，聯絡朱元武約在臺北市○○路上之建國
    高架橋下見面後，將上開運毒計畫內容告知朱元武，並轉交
    五萬元現款予朱元武，作為朱元武訂購往返臺北、越南胡志
    明市班機機票及住宿旅費之用。朱元武旋於翌（7 ）日即95
    年9 月7 日下午4 時57分許，以所借用之00000000
    00號行動電話撥打陳進利所持用0000000000號
    行動電話，將自越南入境臺灣時供許宏銘聯絡接應使用00
    00000000號行動電話門號告知陳進利轉知許宏銘。
二、朱元武遂基於與游瑞昌、許宏銘及真實姓名、年籍均不詳，
    綽號「阿文」之成年男子共同運輸第一級毒品海洛因及私運
    管制物品進口之犯意聯絡，按照預定計畫，由朱元武於95年
    9 月11日搭乘中華航空公司ＣＩ六八一號班機前往越南胡志
    明市，下榻「芳源旅店」第102 號房，並購買當地ＳＩＭ卡
    序號0000000000000000號之預付卡行動電
    話卡門號作為聯絡工具，與該綽號「阿文」之成年男子聯絡
    後，由該綽號「阿文」之成年男子於95年9 月13日下午6 時
    許，將內均以阿里山茶鋁箔包裝盛、外以福隆茗茶包裝盒包
    裝，再一同置入紅色塑膠袋內，並以綠色塑膠繩綑綁之第一
    級毒品海洛因四包（合計淨重3124‧47公克，純度百分之73
    ‧82，合計純質淨重2306‧48公克）持交朱元武收受後，再
    由朱元武將上開第一級毒品海洛因藏放在其隨身行李中，於
    95 年9月16日自越南胡志明市搭乘中華航空ＣＩ六八二號班
    機返臺，於同（16）日下午3 時15分許抵達桃園中正國際機
    場，將上開第一級毒品海洛因四包輸入我國境內，嗣於同（
    16 ） 日下午3 時50分許，在桃園中正國際機場第一航廈通
    關時，為法務部調查局臺北市調查處會同財政部臺北關稅局
    檢查人員當場在朱元武隨身行李中查獲並扣得上開第一級毒
    品海洛因四包，以及用以包裝第一級毒品海洛因之阿里山茶
    鋁箔包四個、福隆茗茶包裝盒四個、紅色塑膠袋一個、綠色
    塑膠繩一條（以上物品均因朱元武所犯共同涉犯本件運輸毒
    品案件業經臺灣臺北地方法院於96年3 月8 日以96年度訴字
    第23號毒品案件判決有罪，嗣經撤回上訴確定後，業經執行
    檢察官於97年7 月1 日執行沒收銷燬完畢），並在朱元武身
    上扣得朱元武所有，作為在越南胡志明市內，與該綽號「阿
    文」之成年男子聯絡用以交付供共同運輸第一級毒品海洛因
    四包犯罪所用，序號0000000000000000號
    之預付卡行動電話ＳＩＭ卡一張，與朱元武所有供共同運輸
    第一級毒品海洛因使用之ＮＯＫＩＡ廠牌行動電話一支；以
    及朱元武所有預備作為入境臺灣後，供許宏銘聯絡接應使用
    之含序號000000000000000號，即門號00
    00000000號行動電話ＳＩＭ卡一張（上開序號00
    00000000000000號之預付卡行動電話ＳＩＭ
    卡一張、ＮＯＫＩＡ廠牌行動電話一支，序號000000
    000000000號，即門號0000000000號行
    動電話ＳＩＭ卡一張等物，因於朱元武所犯前述本件運輸毒
    品案件，經臺灣臺北地方法院於96年3 月8 日以96年度訴字
    第23號毒品案件判決有罪時，並未諭知宣告沒收，故經執行
    檢察官於97 年7月1 日諭知發還朱元武而未扣案，無法證明
    業已滅失；故上開物品於本案許宏銘所犯毒品案件並未扣案
    ）。嗣朱元武經檢調人員之追查與供述及指認後，始循線查
    獲陳進利、游瑞昌、許宏銘等人涉犯本案。
三、案經法務部調查局臺北市調查處移送臺灣臺北地方法院檢察
    署檢察官偵查起訴。
    理  由
壹、
甲、證據能力部分：
一、按被告以外之人於審判外之言詞或書面陳述，除法律有規定
    者外，不得作為證據，刑事訴訟法第159 條第1 項定有明文
    。又被告以外之人於檢察事務官、司法警察官或司法警察調
    查中所為之陳述，未經被告於審判期日踐行詰問之程式，性
    質上屬於傳聞證據，依同法第159 條之2 規定，該陳述除具
    有較可信之特別情況及為證明犯罪事實存否所必要者外，不
    具有證據能力。經查：證人朱元武、游瑞昌、陳進利（下稱
    證人朱元武等三人）於警詢中之陳述，乃被告以外之人於審
    判外之陳述，屬傳聞證據，且被告及其辯護人均就上開供述
    之證據能力表示爭執（見本院卷第43頁、第49頁正反面），
    爰審酌證人朱元武等三人經原審傳訊後進行交互詰問程序所
    為之證述內容雖與上開警詢中之陳述不相符合（見原審卷第
    96頁至106 頁），惟經核上開警詢中之陳述與在偵查中所述
    之情節一致，是渠等警詢中之陳述應無為證明犯罪事實存否
    所必要者，揆諸前開說明，證人朱元武等三人於警詢中之陳
    述均應無證據能力。
二、次按刑事訴訟法第158 條之3 規定：「證人、鑑定人依法應
    具結而未具結者，其證言或鑑定意見，不得作為證據」，所
    謂「依法應具結而未具結者」，係指檢察官或法官依刑事訴
    訟法第175 條之規定，以證人身分傳喚被告以外之人（證人
    、告發人、告訴人、被害人、共犯或共同被告）到庭作證，
    或雖非以證人身分傳喚到庭，而於訊問調查過程中，轉換為
    證人身分為調查時，此時渠等供述之身分為證人，則檢察官
    、法官自應依本法第186 條有關具結之規定，命證人供前或
    供後具結，其陳述始符合第158 條之3 之規定，而有證據能
    力。若檢察官或法官非以證人身分傳喚而以告發人、告訴人
    、被害人或共犯、共同被告身分傳喚到庭為訊問時（例如刑
    事訴訟法第71條、第219 條之6 第2 項、第236 條之1 第1
    項、第248 條之1 、第271 條第2 項、第271 條之1 第1 項
    ），其身分既非證人，即與「依法應具結」之要件不合，縱
    未命其具結，純屬檢察官或法官調查證據職權之適法行使，
    當無違法可言。而前揭不論係本案或他案在檢察官面前作成
    未經具結之陳述筆錄，係屬被告以外之人於偵查中向檢察官
    所為之陳述，本質上屬於傳聞證據，基於保障被告在憲法上
    之基本訴訟權，除該被告以外之人死亡、身心障礙致記憶喪
    失或無法陳述、滯留國外或所在不明而無法傳喚或傳喚不到
    、或到庭後拒絕陳述等情形外，如已經法院傳喚到庭具結而
    為陳述，並經被告之反對詰問，前揭非以證人身分而在檢察
    官面前未經具結之陳述筆錄，除顯有不可信之情況者外，得
    為證據，並應於判決內敘明其符合傳聞證據例外之理由；又
    前揭非以證人之身分在審判中之陳述筆錄，倘該被告以外之
    人已經法院以證人身分傳喚到庭並經具結作證，且由被告為
    反對詰問，或有前揭傳喚不能或詰問不能之情形外，該未經
    具結之陳述筆錄因屬審判上之陳述，自有證據能力；若係在
    另案法官面前作成之陳述筆錄，本質上亦屬傳聞證據，自得
    依本法第159 條之1第1項之規定，認有證據能力。不能因陳
    述人未經具結，即一律適用本法第158 條之3 之規定，排除
    其證據能力（最高法院96年度台上字第3527號、98年度台上
    字第1710號、第7317 號 判決意旨參照）。本件證人朱元武
    等三人於偵查中以被告身份向檢察官所為未經具結之陳述，
    雖屬審判外之陳述，惟現階段刑事訴訟法規定檢察官代表國
    家偵查犯罪、實施公訴，依法其有訊問被告、證人及鑑定人
    之權，證人、鑑定人且須具結，而實務運作時，檢察官偵查
    中向被告以外之人所取得之陳述，原則上均能遵守法律規定
    ，不致違法取供，其可信度極高，是以，刑事訴訟法於92年
    2 月6 日修正時，即為兼顧理論與實務，以該法第159 條之
    1 第2 項規定，除顯有不可信之情況者外，得為證據。是證
    人朱元武等三人於偵查中以被告身份向檢察官所為未經具結
    之陳述，應屬檢察官調查證據職權之適法行使，並非檢察官
    非法取供而得，且無證據證明證人朱元武等三人於檢察官偵
    查中所為陳述有何誤認之情形，應無顯不可信之情況，復業
    經原審均傳喚到庭具結而為陳述，並經被告之反對詰問（見
    原審卷第96頁至106 頁），自得作為證據。另證人朱元武於
    另案臺灣臺北地方法院96年訴字第23號審理中以被告身分所
    為陳述；證人陳進利、游瑞昌二人於另案臺灣臺北地方法院
    96年重訴字第45號審理中以被告身分所為陳述，雖未經具結
    ，然證人朱元武等三人，已於本案原審審理中到庭具結作證
    （見原審卷第96頁至106 頁），經被告及其辯護人對之交互
    詰問，已保障被告對質、詰問權，是證人朱元武等三人以被
    告身分於另案審理中所為之陳述，縱未命其具結，乃純屬法
    官調查證據職權之適法行使，當無違法可言，依刑事訴訟法
    第159 條之1 第1 項規定，應認為有證據能力。至證人張靖
    南於偵查中所為之陳述，被告之辯護人爭執該陳述之證據能
    力，而證人張靖南於偵查中所為之陳述，檢察官既未依法命
    其為具結，是其於偵查中之陳述，應認無證據能力。
三、再按被告以外之人於審判外之言詞或書面陳述，除法律有規
    定者外，不得作為證據。又被告以外之人於審判外之陳述，
    雖不符合同法第159 條之1 至第159 條之4 之規定，但經當
    事人於審判程序同意作為證據，法院審酌該言詞陳述或書面
    陳述作成時之情況，認為適當者，亦得為證據；當事人、代
    理人或辯護人於法院調查證據時，知有第159 條第1 項不得
    為證據之情形，而未於言詞辯論終結前聲明異議者，視為有
    前項之同意。刑事訴訟法第159 條第1 項及第159 條之5 分
    別定有明文。查本判決下列所引用之被告以外之人於審判外
    之供述證據，及所有非供述證據，雖屬傳聞證據，惟檢察官
    、被告及其辯護人於本院審理中對於該等證據方法之證據能
    力均不爭執，且迄至言詞辯論終結前亦未再聲明異議，本院
    審酌上開證據資料製作時之情況，尚無違法不當及證明力明
    顯過低之瑕疵，認為以之作為證據應屬適當，依刑事訴訟法
    第158 條之4之 反面解釋及第159 條之5 第2 項之規定，認
    各證據資料均有證據能力。
乙、程序部分：按本案同案共同被告朱元武、游瑞昌及陳進利等
    人共同犯本件運輸第一級毒品罪等案件，朱元武部分業經原
    審臺灣臺北地方法院另以96年度訴字第23號刑事判決判處有
    期徒刑16年6 月，嗣提起上訴本院後，經本院以96年度上訴
    字第1257號分案受理，嗣其於於96年5 月10日撤回上訴確定
    在案，現發監執行中；陳進利部分經本院以97年度上重訴字
    第1 號刑事判決判處有期徒刑10年確定在案，現發監執行中
    ；游瑞昌部分業經本院以97年度上重訴字第1 號刑事判決判
    處有期徒刑20年，褫奪公權10年確定在案，現發監執行中，
    此據本院調取臺灣臺北地方法院檢察署96年度執他字第2329
    號朱元武毒品危害防制條例案件全部卷宗、同署97年度執他
    字第2214號陳進利、游瑞昌毒品危害防制條例案件全部卷宗
    核閱無訛（本院卷第159 頁），合先敘明。
貳、實體部分：
一、本件訊據被告許宏銘矢口否認有上開檢察官指訴之運輸第一
    級毒品海洛因與私運管制物品進口之犯行，辯稱：1.其本人
    係受僱於游瑞昌，幫游瑞昌顧店招呼客人及至賭場幫忙記帳
    。而陳進利係經由游瑞昌介紹才認識，因其本人係游瑞昌的
    小弟，常在游瑞昌身邊，且陳進利有游瑞昌的電話，故陳進
    利找不到游瑞昌時，就會打其本人的電話，而陳進利有打電
    話給其本人說要跟「董仔」（即游瑞昌）借錢，其中一通問
    其本人有關「董仔」要坐幾點飛機，又有一通電話說「董仔
    」要請他們喝酒，當時其本人則說「董仔」沒有告知，不知
    此事。2.其本人與朱元武沒講過話，亦未聯絡過，彼此間並
    不算認識，只知道有這個人，可能在店裡見面打過招呼，但
    不知朱元武名字，僅知叫「朱的」。案發前，陳進利、朱元
    武到蘆洲市○○路58號2 樓越南茶室喝酒，其有與陳進利、
    朱元武等人招呼見面，但並未聊天，更未與之談及運毒之事
    。當時其本人到該店裡時，有看到游瑞昌的朋友，後來陳進
    利、朱元武到來，並與游瑞昌及游瑞昌的朋友聊天喝酒，而
    其本人則僅於店內招呼。3.其本人從未去過台北市○○○路
    建國高架橋下的計程車司機聚會場所。4.朱元武出事後，陳
    進利找其本人去公園聊天，對其本人告知是否知道游瑞昌要
    給陳進利他一百萬之事，且表示因游瑞昌叫人運毒，現已出
    事，因此要給陳進利他一百萬元，至此其始知運毒之事，當
    時陳進利的朋友林嘉宏也在旁邊。5.其本人之前未到案，是
    因其他人都將罪推到其本人身上，嗣於原審其與陳進利對質
    時，朱元武、游瑞昌皆證稱其本人未與陳進利等人販毒；故
    其本人並未運輸毒品，是冤枉的。
二、被告之辯護人除提出書狀為被告辯護外，另辯護略稱：
1.被告許宏銘從未到過台北市○○○路高架橋下的計程車司機聚
  會場所，而計程車司機林水樹在另案是運毒車手，吸收林水樹
  當車手之人可能是同為計程車司機之陳進利，原審判決理由未
  交待係吸收何人當車手，更未查明所吸收之人為林水樹、林嘉
  宏，僅稱被告許宏銘係幫忙吸收運毒車手；再者，原審完全以
  朱元武、陳進利、游瑞昌於他案之證述及陳述，認定被告許宏
  銘共犯起訴書所載罪嫌，而未審酌於原審經對質詰問後對被告
  許宏銘有利之證詞，顯有違誤；況上揭證人在他案均有推諉罪
  責之動機，故原審認定被告許宏銘吸收車手應屬有誤。
2.復參以通信監聽譯文，並無被告許宏銘參與共同運毒之內容；
  又朱元武、陳進利、游瑞昌上開三位證人於原審對質詰問，亦
  皆證稱被告許宏銘未參與本案，且從電話通聯譯文中可知陳進
  利方是主導整個聯繫運毒事項之人，被告係無辜。
3.依通訊監察譯文顯示，是游瑞昌透過陳進利聯絡朱元武，並非
  被告許宏銘，該顯示完全無被告許宏銘參與運毒之內容，被告
  許宏銘並不知運毒之事。且譯文內容關於陳進利與被告許宏銘
  之對話明確，陳進利並有告訴被告許宏銘說你不能賺，不然我
  賺給你，顯示當時游瑞昌透過陳進利找車手朱元武運毒一事，
  陳進利不讓被告許宏銘接洽參與，況當初陳進利與游瑞昌聯絡
  班機行程時，係直接找游瑞昌討論細節而跳過被告許宏銘。
4.林嘉宏、林水樹、陳進利本身是計程車司機，被告許宏銘並非
  計程車司機，混入台北市○○○路高架橋下找車手是陳進利非
  被告許宏銘，原審判決錯認被告許宏銘有混入前述建國南路高
  架橋下找車手，應屬有誤。且朱元武被抓後，陳進利試圖找游
  瑞昌希望索取報酬，因找不到游瑞昌，而約被告許宏銘到公園
  見面，並向被告許宏銘說「你董」（即游瑞昌）要給我一百萬
  的話及游瑞昌託陳進利找車手之事，且告訴被告許宏銘說游瑞
  昌他要拿四十萬找朱元武當車手，此時林嘉宏在現場。是整個
  案子是游瑞昌透過陳進利找朱元武，陳進利才是重要角色，並
  非被告許宏銘。
5.朱元武被抓後，因其40萬元安家費尚未拿到，故不敢供出陳進
  利，且都推到所謂「小李」身上。而陳進利被抓後也不敢供稱
  他自己有參與本案，才說是被告許宏銘找他，陳進利他才找朱
  元武，使陳進利他自己從共同正犯變成幫助犯，以減輕刑責。
  而同案共同被告游瑞昌是大哥，被抓時推到小弟即被告許宏銘
  身上，後游瑞昌良心發現才認罪。現因上開朱元武、陳進利、
  游瑞昌三人已快執行，為免偽證罪風險，始說出被告許宏銘沒
  有參與本案之實話，是原審應以上開三位證人之證詞認定被告
  許宏銘是否參與本案之依據。
三、本院查：
（一）、證人朱元武於95年9 月11日搭乘中華航空公司ＣＩ六八
        一號班機前往越南胡志明市，再於95年9 月16日自越南
        胡志明市搭乘中華航空ＣＩ六八二號班機返臺，於同（
        16）日下午3 時15分許入境桃園中正國際機場，同（16
        ）日下午3 時50分許，在桃園中正國際機場第一航廈通
        關時，經財政部臺北關稅局檢查人員在證人朱元武隨身
        行李中，當場查獲內以阿里山茶鋁箔包裝盛、外以福隆
        茗茶包裝盒包裝，再一同置入紅色塑膠袋內，並以綠色
        塑膠繩綑綁作為掩飾闖關之白色粉末四包，該白色粉末
        四包經送檢驗結果，確均含第一級毒品海洛因成分，合
        計淨重3124‧47公克（空包裝總重132 ‧57公克），純
        度百分之73‧82，合計純質淨重2306‧48公克，而前述
        在朱元武所犯本案共同運輸第一級毒品案件所扣案第一
        級毒品海洛因四包，則係真實姓名、年籍均不詳，綽號
        「阿文」之成年男子包裝放置綑綁完畢後，持往證人朱
        元武在越南胡志民市下榻之「芳源旅店」第102 號房內
        ，交付證人朱元武夾帶闖關運輸入境各等情，業據證人
        朱元武在另案臺灣臺北地方法院96年度訴字第23號刑事
        案件審理中供述在卷，此據本院調取臺灣臺北地方法院
        檢察署96年度執他字第2329號朱元武毒品危害防制條例
        案件全部卷宗核閱無訛（本院卷第159 頁），並有前述
        臺灣臺北地方法院96年度訴字第23號朱元武毒品案件刑
        事卷宗影本在卷足憑（外放），復有上揭如事實欄第二
        段所示查獲物品之扣押筆錄、扣押物品收據、扣押物品
        目錄表、財政部臺北關稅局95年9 月16日北稽檢移字第
        0950100324號函、臺北關稅局扣押貨物收據及搜索筆錄
        及證人朱元武之旅客入出境記錄查詢、法務部調查局95
        年10月8 日調科壹字第09523024680 號鑑定書（以上均
        影印本；原卷經本院調取後於本院審理時提示）各在卷
        可稽（95年度偵字第20061 號偵查卷影本第7 頁至第10
        頁、第15頁至第16頁、第20頁、第24頁、第25頁、第60
        頁）；可見此部分事實，應堪認定。
（二）、證人朱元武此行之所以前往越南胡志明市，在其下榻之
        前揭「芳源旅店」第102 號房內，收受該綽號「阿文」
        之成年男子所交付之扣案第一級毒品海洛因四包，隨後
        藏放在其隨身行李中，夾帶闖關運輸入境，係依被告許
        宏銘及證人游瑞昌透過證人陳進利居中聯繫之指示而為
        一節，業經證人朱元武於96年1 月31日在檢察官偵查中
        證稱：「‧‧‧跟小李、瑞董聯絡都是透過陳進利‧‧
        ‧我是透過陳進利才認識小李跟瑞董。」，「（問：你
        之前的毒品案件，到底是誰叫你運毒品的？）是小李跟
        瑞董，但是透過陳進利。」，「（問：你何得知是小李
        跟瑞董叫你運的？）當時小李、瑞董跟陳進利都有在場
        ，我們是在蘆洲市○○路一家越南女子坐檯的茶室裡面
        談的。我當時是先見到小李，然後瑞董才出現，我想小
        李應該是瑞董身邊的小弟。」，「（問：提示許宏銘、
        游瑞昌照片，是否認識這兩人？）許宏銘就是小李，游
        瑞昌就是瑞董。」等語明確（96年度偵緝字第169 號偵
        查卷影本第35頁、第36頁、34頁）；又證人朱元武於96
        年8 月21日在前述臺灣臺北地方法院96年度重訴字第45
        號被告陳進利、游瑞昌毒品刑事案件審理時證稱：「‧
        ‧‧陳進利就介紹我跟小李認識，、、陳進利、小李就
        問我有沒有這個意願要冒這個險，這應該是出去前三個
        月講的‧‧‧」，「（問：小李並沒有直接跟你聯絡要
        坐什麼飛機，如何去？）沒有直接跟我聯絡過，都是透
        過陳進利。」等語綦詳（臺灣臺北地方法院96年度重訴
        字第45號被告陳進利、游瑞昌毒品案件刑事卷影本第12
        8 頁、第130 頁、第131 頁）；並據證人陳進利於96年
        1 月16日、3 月20日在檢察官偵查中及96年8 月30日在
        上開臺灣臺北地方法院本院96年度重訴字第45號毒品案
        件審理時證稱：其本人因積欠債務之故，原亦應允被告
        （指許宏銘）充當車手前往越南運毒，嗣經多方考量，
        認風險過大予以拒絕後，始將擔任車手運毒入境之事告
        知證人朱元武，介紹證人朱元武充當車手前往越南運毒
        ，為商談前往越南運毒一事，帶同證人朱元武與被告（
        指許宏銘）在上開「五八號」越南茶室內相識，至於證
        人游瑞昌，則係在證人朱元武與被告（指許宏銘）第二
        次在上開「五八號」越南茶室內見面時，約於被告（指
        許宏銘）到場後一小時左右，現身與證人朱元武見面，
        當時被告（指許宏銘）即係以「瑞董」名號介紹證人游
        瑞昌，證人游瑞昌則自稱「阿瑞」等語無訛（96年度偵
        緝字第169 號偵查卷影本第18頁、第75頁；臺灣臺北地
        方法院96年度重訴字第45號毒品案件刑事卷影本第153
        頁至第158 頁）；且經原審臺灣臺北地方法院於上揭96
        年度重訴字第45號刑事案件審理中，質之證人游瑞昌：
        「他們兩個（指許宏銘、陳進利）不是都叫你瑞董嗎？
        」時，證人游瑞昌亦未否認此情，並於該案審理時供承
        ：「稱呼吧！」等語在卷（臺灣臺北地方法院96年度重
        訴字第45號毒品案件刑事卷影本第15頁）。嗣證人游瑞
        昌於97 年3月20日在本院97年度上重訴字第1 號刑事案
        件審理時對此亦供稱：證人陳進利他們確稱我為「瑞董
        」這點是沒錯等語在卷（本院調取臺灣台北地方法院檢
        察署97年度執他字第2214號被告陳進利、游瑞昌、許宏
        銘等違反毒品危害防制條例案件卷宗（含偵查、審判、
        執行卷宗），有關本院97年度上重訴字第1 號毒品案件
        刑事卷第87頁反面；本院卷第159 頁）。由上所述，足
        徵證人朱元武、陳進利上開證述應屬可信。被告許宏銘
        即係證人朱元武於偵查中及證人陳進利所指該名綽號「
        小李」之成年男子；而證人游瑞昌則係該名與被告許宏
        銘一同透過證人陳進利居中聯繫，指示證人朱元武擔任
        車手前往越南運毒事宜，綽號「瑞董」之人，亦即被告
        許宏銘與證人陳進利之間，以及證人陳進利、朱元武之
        間，關於前往運毒一事以電話相互聯繫之通聯譯文中所
        簡稱「董仔」之人無誤。
（三）、至證人朱元武事後於99年12月9 日在本案原審審理時雖
        改口證稱：本案是證人陳進利指示其至越南運毒入境，
        其僅曾自證人陳進利處聽聞有一綽號「小李」之成年男
        子，惟其既未與該綽號「小李」成年男子謀面，亦未見
        過被告，案發當時係因過於緊張始錯誤指認被告口卡照
        片為該名綽號「小李」之成年男子云云（原審卷第96頁
        、第97頁）。然比較核對證人朱元武此部分之證述，非
        僅核與證人陳進利於同日在本案原審審理時證稱：「（
        問：你跟朱元武跟許宏銘有無同時見面過？）有。」，
        「（問：朱元武見過許宏銘嗎？）見過。」等語不符（
        原審卷第101 頁正反面）；何況證人朱元武業已於95年
        9 月17日在檢察官聲請對其向原審法院羈押時及96年8
        月21日在原審臺灣臺北地方法院96年度重訴字第45號毒
        品案件審理中，一再指認並證稱被告（指許宏銘）即係
        該名透過證人陳進利居中牽線後，指示其至越南運毒，
        綽號「小李」之成年男子無誤【本院卷第159 頁，本院
        調取臺灣台北地方法院檢察署96年度執他字第2329號被
        告朱元武違反毒品危害防制條例案件卷宗（含偵查、審
        判、執行卷宗，關於原審95年度聲羈字第418 號刑事卷
        第5頁 、6 頁，該影印卷宗外放）；原審臺灣臺北地方
        法院96年度重訴字第45號毒品案件刑事卷影本第122 頁
        至第125 頁】。況依證人朱元武於99年12月9 日在原審
        審理時證稱：其係依據證人陳進利轉述該綽號「小李」
        成年男子年約三十餘歲、身高約一百六十公分、頭髮微
        禿等特徵指認被告（即許宏銘）云云（原審卷第96頁反
        面、第98頁反面、第99頁），上開特徵在客觀上實毫無
        任何足以辨別長相之特色可言，若非證人朱元武確曾因
        運毒入境一事二度與被告許宏銘見面，知悉被告許宏銘
        長相，證人朱元武豈有僅憑「年約三十餘歲、身高約一
        百六十公分、頭髮微禿」等即可明確指認被告許宏銘即
        係該綽號「小李」成年男子之可能。是證人朱元武於原
        審審理時雖改口證稱：未曾與該綽號「小李」成年男子
        謀面，亦未見過被告，係因過於緊張始錯誤指認被告口
        卡照片為該名綽號「小李」之成年男子云云，顯係事後
        迴護被告許宏銘之詞，自不足採信。
（四）、另證人陳進利、游瑞昌事後於99年12月9 日於原審審理
        時，雖均翻異前詞，改口證稱：本案安排證人朱元武至
        越南運毒入境一事，與被告無關云云。然核諸證人陳進
        利於上開期日在原審審理時證稱：「應該是游瑞昌自己
        跟朱元武講的，‧‧‧許宏銘沒有參與，‧‧‧。我找
        不到游瑞昌的時候，再透過許宏銘找游瑞昌而已，詳細
        運毒的事情是游瑞昌交代的。」，「（問：是否可以請
        你說明清楚所謂運毒的事情是游瑞昌交代的，是游瑞昌
        跟誰交代的？）跟朱元武交代的，‧‧‧」，「（問：
        運毒的事情有曾經透過許宏銘轉達嗎？）沒有，都是找
        不到人，要聯絡對面講話的時候才透過許宏銘代講而已
        ，因為我沒有游瑞昌的電話。」，「（問：你有因為聯
        絡朱元武去運毒的事情向游瑞昌收任何錢嗎？）沒有。
        」（原審卷第102 頁反面、第106 頁），與證人游瑞昌
        於同上期日在原審審理時證稱：「（問：朱元武去運毒
        的事情，是你直接跟朱元武聯繫的嗎？）我都跟陳進利
        聯繫而已。」，「（問：陳進利有你的電話嗎？）有。
        」，「（問：你有陳進利的電話嗎？）有。」，「（問
        ：你跟朱元武談運毒的事情，都是如何談的？）我沒有
        跟朱元武談。」，「我都是透過陳進利，‧‧‧」，「
        （問：你給陳進利多少報酬？）捌拾萬。」，「我給陳
        進利捌拾萬，陳進利再給朱元武多少我就不知道了，我
        跟朱元武都沒有見過什麼面，可能有見過面，不過都沒
        有跟朱元武交談過，因為朱元武以前有來店裡喝過酒。
        」（原審卷第104 頁反面、第105 頁）各等語迥然不同
        。且與證人朱元武於檢察官偵查、原審96年度重訴字第
        45號毒品案件審理及原審審理時證稱：均係證人陳進利
        居中轉知關於運毒計畫之相關細節，以及上開監聽譯文
        內容不符。職是，證人陳進利、游瑞昌嗣於原審審理時
        改口證稱：安排證人朱元武前往越南運毒入境一事與被
        告無關，均係證人游瑞昌直接與證人朱元武聯絡云云，
        均顯與事實不符，不足採信。
（五）、被告許宏銘與證人游瑞昌在經由證人陳進利居中探知證
        人朱元武有意擔任車手前往越南運毒入境，遂介紹證人
        朱元武與被告許宏銘認識，繼而透過證人陳進利安排帶
        同證人朱元武至上開「五八號」越南茶室內與被告許宏
        銘及證人游瑞昌見面後，確有負責與證人陳進利聯絡，
        透過證人陳進利居中將包括證人朱元武往返臺北、越南
        胡志明市之入出境班機時間、抵達越南胡志明市後，以
        在越南當地購買之預付卡行動電話門號作為聯絡工具，
        聯絡對象為該名真實姓名、年籍均不詳，綽號「阿文」
        之成年男子以及入境返臺時，被告許宏銘將會主動撥打
        證人朱元武所使用之行動電話，前往中正國際機場接應
        等細節之運毒計畫內容告知證人朱元武一節，亦經證人
        朱元武於96年8 月21日在原審96年度重訴字第45號毒品
        案件審理時證稱：「（問：九月六日二十三時十六分是
        陳進利打電話給你的嗎？提示95年度偵字第20061 號偵
        查卷第36頁至第37頁監聽譯文）是，是在講要出去的事
        情，‧‧‧我們見面後談說確定什麼時候出去，要如何
        處理，就是出去後如何跟阿文聯絡。」，「（問：你毒
        品拿回來要交給誰？）我也不知道要交給誰，只是出國
        的時候小李有交代說他會算出關的時間，主動打電話給
        我，我也不知道如何聯絡小李。」，「（問：你們《指
        證人朱元武與證人陳進利》談了哪些內容？）就是何時
        出國，去越南要跟阿文接觸，阿文會主動跟我聯絡，只
        要告訴阿文我在什麼飯店，阿文就會過來，‧‧‧」，
        「‧‧‧他們叫我在越南辦一種電話卡像我們這邊的預
        付卡，‧‧‧再叫我把號碼告訴小李，小李才會告訴阿
        文我的電話，‧‧‧」，「（問：要給你到越南的五萬
        元是小李親自交給你的還是透過陳進利交給你？）透過
        陳進利交給我的。」，「（問：你買的機票班機時間，
        是否都是依照小李的指示買的？）沒錯。」，「（問：
        小李是直接指示你還是透過陳進利？）透過陳進利。」
        等語綦詳（臺灣臺北地方法院96年度重訴字第45號毒品
        案件刑事卷影本第131 頁、第134 頁、第135 頁、第13
        8 頁、第141 頁、第142 頁），並經證人陳進利於96年
        8 月30日在上開臺灣臺北地方法院96年度重訴字第45號
        毒品案件審理時供承：被告（許宏銘）確未將聯絡電話
        告知證人朱元武，被告（許宏銘）與證人朱元武之間，
        須經其本人居中聯繫等語在卷（臺灣臺北地方法院96年
        度重訴字第45號毒品案件刑事卷影本第156 頁、157 頁
        ），復有證人陳進利於95年9 月6 日晚上11時29分許撥
        打電話與被告（許宏銘）聯繫時，證人陳進利（阿利）
        問：「你問董仔要坐哪家航空公司？」；被告許宏銘（
        沙鹿）答：「你等一下，3 點15分那一班。」；證人陳
        進利（阿利）問：「那是哪家航空公司？」，被告許宏
        銘（沙鹿）答：「你等一下。」，嗣即改由「董仔」即
        證人游瑞昌與證人陳進利（阿利）對話，證人游瑞昌「
        董仔」答稱：「你跟他（指朱元武）說星期六，3 點15
        分那一班‧‧‧」之監聽譯文對話內容在卷可稽（96年
        度偵緝字第169 號偵查卷影本第54頁）；以及證人朱元
        武於96年8 月21日在原審臺灣臺北地方法院96年度重訴
        字第45號毒品案件審理時供稱係其本人與證人陳進利之
        對話內容等語（臺灣臺北地方法院96年度重訴字第45號
        毒品案件刑事卷影本第131 頁、122 頁），亦即證人朱
        元武先後於95年9 月1 日下午2 時52分許、同年月6 日
        下午5 時29分許電話詢問證人陳進利有關其本人所搭乘
        之班機時間，以及證人陳進利在得知班機時間後，於同
        年月6 日晚上11時16分許與證人朱元武電話聯繫，表示
        時間業已確定，並相約見面之監聽譯文對話內容各一份
        在卷可稽（96年度偵緝字第169 號偵查卷影本第53之1
        頁、第54頁；調取原本係第53頁背面、54頁）。依上所
        述，可見被告上開所辯均屬事後卸責之詞，委不足採。
        被告許宏銘關於本件確有安排證人朱元武依計前往越南
        運輸第一級毒品海洛因入境之犯行，與證人游瑞昌及真
        實姓名、年籍均不詳，綽號「阿文」之成年男子間，均
        互有犯意聯絡及行為分擔等情甚明。
（六）、再自證人陳進利與被告許宏銘聯繫，確認證人朱元武搭
        乘何家航空公司班機時，係要求被告許宏銘詢問「董仔
        」即證人游瑞昌，以及被告許宏銘當時亦係請證人陳進
        利稍候，片刻過後始行回覆證人陳進利等情，有證人陳
        進利於95年9 月6 日晚上11時29分許撥打電話與被告許
        宏銘聯繫時，證人陳進利（阿利）問：「你問董仔要坐
        哪家航空公司？」；被告許宏銘（沙鹿）答：「你等一
        下，3 點15分那一班。」；證人陳進利（阿利）問：「
        那是哪家航空公司？」，同案被告許宏銘（沙鹿）答：
        「你等一下。」，嗣即改由「董仔」與被告陳進利（阿
        利）對話，「董仔」答稱：「你跟他（指朱元武）說星
        期六，3 點15分那一班，‧‧」之監聽譯文對話內容在
        卷足憑（96年度偵緝字第169 號偵查卷影本第54頁）；
        佐以證人朱元武、陳進利如前所述之證人陳進利在探知
        證人朱元武有意擔任車手前往越南運毒入境後，係先在
        上開「五八號」越南茶室內介紹證人朱元武與被告許宏
        銘認識，迄於證人陳進利第二次帶同證人朱元武至上開
        「五八號」越南茶室內與被告許宏銘見面時，證人游瑞
        昌始於被告許宏銘到場後一小時左右，現身與證人朱元
        武見面之經過（96年度偵緝字第169 號偵查卷影本第18
        頁、第35頁、第36頁、第75頁；臺灣臺北地方法院96年
        度重訴字第45號毒品案件刑事卷影本第154 頁至第158
        頁），以及被告許宏銘經原審通緝到案後，於99年9 月
        12日在原審訊問時供稱：「（問：游瑞昌是做何工作？
        ）我跟他（指證人游瑞昌）認識後，他都去賭博的場子
        ，我幫他記帳，我幫他記帳有領工錢，有時候他會給我
        三千至五千元。」，「（問：你跟游瑞昌的金錢往來就
        只限於你幫他記帳他給你三千至五千元？）有時候他會
        叫我幫他去拿錢給別人，有時候他賭輸錢叫我拿錢去還
        給人家。」等語在卷（原審卷第25頁反面），與證人游
        瑞昌於99年12月9 日在原審審理時證稱：「‧‧‧因為
        我以前有在賭場出入，他（指被告）都跟在我身邊，都
        是做一些送錢收錢的事情而已。」等語（原審卷第104
        頁）。由此足認被告許宏銘係平日跟隨在證人游瑞昌身
        旁，聽從證人游瑞昌指示行事之小弟，關於本件安排證
        人朱元武前往越南運毒入境一事，證人游瑞昌並非單純
        出資，且有參與訂定出入境日期等情事，而被告許宏銘
        亦有依證人游瑞昌之指示，參與安排、聯絡證人朱元武
        前往越南運毒入境，包括證人朱元武往返臺北、越南胡
        志明市之入出境班機時間、抵達越南胡志明市後，以在
        越南當地購買之預付卡行動電話門號作為聯絡工具，聯
        絡對象為該名真實姓名、年籍均不詳，綽號「阿文」之
        成年男子以及入境返臺時，被告許宏銘將會主動撥打證
        人朱元武所使用之行動電話，前往中正國際機場接應等
        過程細節至明。
（七）、此外，復有臺灣臺北地方法院96年度訴字第23號朱元武
        毒品案件刑事判決及本院97年度上重訴字第1 號陳進利
        、游瑞昌二人毒品案件刑事判決各在卷足憑（原審卷第
        29頁至第33頁、第35頁至第39頁；本院卷第159 頁所示
        ，本院調取臺灣臺北地方法院檢察署96年度執他字第23
        29號朱元武毒品危害防制條例案件全部卷宗、同署97年
        度執他字第2214號陳進利、游瑞昌毒品危害防制條例案
        件全部卷宗；另見本院卷第163 之3 頁以下），以及前
        述查獲載有第一級毒品海洛因四包（合計淨重3124‧47
        公克，空包裝總重132 ‧57公克，純度百分之73‧82，
        合計純質淨重2306‧48公克）、用以包裝第一級毒品海
        洛因四包之阿里山茶鋁箔包四個、福隆茗茶包裝盒四個
        、紅色塑膠袋一個、綠色塑膠繩一條、越南序號000
        0000000000000號之預付卡行動電話ＳＩ
        Ｍ卡一張、ＮＯＫＩＡ廠牌行動電話一支（含序號00
        0000000000000號，即門號000000
        0000號行動電話ＳＩＭ卡一張）等之扣押筆錄、扣
        押物品收據、扣押物品目錄表、財政部臺北關稅局95年
        9 月16日北稽檢移字第0950100324號函、臺北關稅局扣
        押貨物收據及搜索筆錄、扣押物品清單、法務部調查局
        95 年10 月8 日調科壹字第09523024680 號鑑定書（以
        上均影印本；原卷經本院調取後於本院審理時提示）各
        在卷可證（95年度偵字第20061 號偵查卷影本第7 頁至
        第10頁、第15頁至第16頁、第20頁、第50頁、第51頁、
        第52頁、第60頁）；可見此部分事實，應堪認定。
（八）、本案被告許宏銘所犯本案共同運輸第一級毒品海洛因罪
        事證明確，已如上述。被告與其辯護人辯稱被告並未參
        與本件共同運輸第一級毒品罪，被告係無辜冤枉的云云
        ，無非事後卸責之詞，委不足採。又被告辯護人聲請對
        於已判決確定之本案共同被告朱元武、陳進利及游瑞昌
        等共三人送請測謊一節，核無必要。另共同被告朱元武
        、陳進利及游瑞昌等三人，均已於原審審理時就本案到
        庭作證，並經被告與其辯護予以詰問，故已無再傳喚該
        三人重複作證之必要。又被告辯護人另聲請傳喚證人林
        嘉宏、林水樹二人以證明當時混入台北市○○○路高架
        橋下找車手者是陳進利並非被告許宏銘；以及同案被告
        朱元武被抓之後，陳進利曾經跑來跟被告許宏銘講，游
        瑞昌託陳進利找車手的事，因當時林嘉宏在場，陳進利
        有告訴被告許宏銘說他要拿四十萬找朱元武當車手云云
        。經查：證人林水樹於已於95年10月26日經檢察官傳訊
        時業已證稱其所犯毒品案件並非與本件共同被告陳進利
        有關等語在卷（95年度偵字第20061 號偵查卷影本第69
        頁、70頁）；又證人林嘉宏部分亦據辯護人於100 年1
        月6 日在原審審理時聲請捨棄傳喚等語在卷（原審卷第
        127 頁背面）；依上所述，被告辯護人聲請傳喚證人林
        嘉宏、林水樹二人部分，經核與本案被告所犯本案共同
        運輸第一級毒品案件並無關連性與必要性，從而自無傳
        喚該二位證人林嘉宏、林水樹作證之必要，合併敘明。
四、關於新舊法之比較適用問題：查毒品危害防制條例第4 條第
    1 項業於98年5 月20日修正公布，而92年7 月9 日修正公布
    之同條例第36條雖明定：「本條例自公布後6 個月施行」，
    然其立法理由謂：「依本條例新修正之規定，法務部需會同
    衛生署成立審議委員會每3 個月定期檢討調整毒品之分級及
    品項，而本次新增第四級毒品，有需要在新法施行前先經該
    審議會檢討後再調整公布，且依修正條文亦有必要再訂定相
    關子法及修正相關法規，以配合本條例之施行，故亦有需要
    預留適當緩衝期，以利訂頒相關子法及相關法規之配合修正
    」，可知毒品危害防制條例第36條規定係因應92年7 月9 日
    該次修正而預留之緩衝期；是以98年5 月20日修正公布之毒
    品危害防制條例條文，應無同法第36條之適用，即應回歸中
    央法規標準法第13條規定，於98年5 月22日施行。本件被告
    行為後，關於運輸第一級毒品罪所應適用之毒品危害防制條
    例第4條 業經修正，並於98年5 月20日公布、同年月22日施
    行。而修正前毒品危害防制條例第4 條第1 項規定：「製造
    、運輸、販賣第一級毒品者，處死刑或無期徒刑；處無期徒
    刑者，得併科新臺幣一千萬元以下罰金」，修正後之毒品危
    害防制條例第4 條第1 項規定：「製造、運輸、販賣第一級
    毒品者，處死刑或無期徒刑；處無期徒刑者，得併科新臺幣
    二千萬元以下罰金」，即已提高該罪之罰金最高額度；經比
    較新、舊法結果，以依刑法第2 條第1 項前段規定，適用被
    告行為時之舊法，對被告較為有利，即應適用修正前之毒品
    危害防制條例第4 條第1 項規定論處。
五、論罪科刑部分：
（一）、按海洛因係屬毒品危害防制條例第2 條第2 項第1 款所
        規定之第一級毒品，兼為行政院依懲治走私條例第2 條
        第4項 公告之「管制物品及其數額」甲項第4 款所列之
        管制進出口物品。被告許宏銘夥同共犯游瑞昌、朱元武
        及真實姓名、年籍均不詳，綽號「阿文」之成年男子共
        謀，由朱元武搭機前往越南，再由在越南之前述綽號「
        阿文」之成年男子將如事實欄第二段所述之第一級毒品
        海洛因四包（合計淨重3124‧47公克，純度百分之73‧
        82，合計純質淨重2306‧48公克）持交朱元武收受後，
        再由朱元武將上揭第一級毒品海洛因藏放在其隨身行李
        中，嗣於95年9 月16日自越南胡志明市搭乘中華航空Ｃ
        Ｉ六八二號班機返臺，於同（16）日下午3 時15分許抵
        達桃園中正國際機場，將上開第一級毒品海洛因四包輸
        入我國境內等情，已如前述。
（二）、核被告許宏銘所為，係犯修正前之毒品危害防制條例第
        4 條第1 項之運輸第一級毒品罪，暨懲治走私條例第12
        條、第2 條第1 項之準私運管制物品進口罪（起訴書漏
        載懲治走私條例第12條、第2 條第1 項）。被告許宏銘
        與共犯游瑞昌、朱元武及真實姓名、年籍均不詳，綽號
        「阿文」之成年男子間，就所犯上開運輸第一級毒品罪
        與準私運管制物品進口罪，均互有犯意聯絡及行為分擔
        ，應論以共同正犯。被告許宏銘係以一行為同時觸犯上
        開二罪名，為想像競合犯，應依刑法第55條規定，從一
        重之運輸第一級毒品罪處斷。被告所犯持有第一級毒品
        海洛因之低度行為應為其運輸之高度行為所吸收，不另
        論罪。
參、撤銷原判決部分：
一、原審以被告許宏銘所犯前開共同運輸第一級毒品罪與準私運
    管制物品進口罪，事證明確，並以被告許宏銘與前述游瑞昌
    、朱元武及真實姓名、年籍均不詳，綽號「阿文」之成年男
    子間，就所犯前揭運輸第一級毒品罪與準私運管制物品進口
    罪，互有犯意聯絡及行為分擔，而論以共同正犯；並認被告
    許宏銘係以一行為同時觸犯上開二罪名，為想像競合犯，應
    依刑法第55條規定，從一重之運輸第一級毒品罪處斷，而對
    被告予以論罪科刑，固非無見。
二、惟查：
（一）、本件被告許宏銘行為後，關於運輸第一級毒品罪所應適
        用之毒品危害防制條例第4 條業經修正，並於98年5 月
        20日公布、同年月22日施行。修正後毒品危害防制條例
        第4 條第1 項所規定之罰金額度，較修正前同條項之罰
        金刑度為高，已如前述。原判決就此新舊法之比較適用
        問題未予論述說明，並予適用修正前毒品危害防制條例
        第4 條第1 項之規定，理由顯未完備。
（二）、查如事實欄第二段所述，經前述臺北市調查處人員當場
        在朱元武隨身行李中所查獲並扣得前揭第一級毒品海洛
        因四包（合計淨重3124‧47公克，純度百分之73‧82，
        合計純質淨重2306‧48公克），以及用以包裝第一級毒
        品海洛因之阿里山茶鋁箔包四個、福隆茗茶包裝盒四個
        、紅色塑膠袋一個、綠色塑膠繩一條等物品，業已在同
        案共同被告朱元武所犯臺灣臺北地方法院96年度訴字第
        23號毒品案件判決有罪確定一案予以諭知宣告沒收銷燬
        （指前述第一級毒品海洛因四包）與沒收（指鋁箔包四
        個、包裝盒四個、紅色塑膠袋一個、綠色塑膠繩一條）
        各等情（按朱元武經上開臺灣臺北地方法院96年度訴字
        第23號刑事判決有期徒刑16年6 月後，嗣不服提起上訴
        ，經本院以96年度上訴字第1257號分案受理，惟朱元武
        已於96年5 月10日撤回上訴後確定），此據本院調取臺
        灣臺北地方法院檢察署96年度執他字第2329號朱元武毒
        品危害防制條例案件全部卷宗核閱無訛（本院卷第159
        頁、第119 之1 頁），且上開第一級毒品海洛因四包、
        鋁箔包四個、包裝盒四個、紅色塑膠袋一個、綠色塑膠
        繩一條，已據臺灣臺北地方法院檢察署檢察官於97年7
        月1 日諭知沒收銷燬處分，此有前開檢察官扣押物品處
        分命令在卷可證（本院卷第163 之1 頁、163 之2 頁）
        。是上開物品既已經執行檢察官執行沒收銷燬而不存在
        ，自無庸於本案判決宣告沒收銷燬與沒收。然原判決於
        100 年2 月15日對於本案被告許宏銘為宣示判決時，竟
        對上揭第一級毒品海洛因四包、鋁箔包四個、包裝盒四
        個、紅色塑膠袋一個、綠色塑膠繩一條等物，予以分別
        宣告沒收銷燬與沒收，已有未當。
（三）、又上揭第一級毒品海洛因四包、鋁箔包四個、包裝盒四
        個、紅色塑膠袋一個、綠色塑膠繩一條等物，既已經前
        開檢察官於97年7 月1 日諭知沒收銷燬處分而不存在，
        已如上述。則原審於100 年1 月6 日審理時竟於審判筆
        錄記載：「審判長問：對扣案的毒品及扣案之阿里山茶
        鋁箔包、福隆茗茶包裝盒、紅色塑膠袋一個、綠色塑膠
        繩一條，有何意見？（提示）」等語（原審卷第128 頁
        背面），顯與實情不符。
（四）、本件被告許宏銘另犯有懲治走私條例第2 條第1 項之準
        私運管制物品進口罪，起訴書雖漏載上開法條，惟起訴
        書犯罪事實欄業已敘明告有前述私運之事實，然原審於
        準備程序及審理時均漏未告知被告犯有上開罪名（原審
        卷第66頁、95頁背面、127 頁背面），對於被告之訴訟
        防禦權自有妨礙，並有違反刑事訴訟法第95條第1 款對
        被告罪名告知之義務。
肆、被告與其辯護人上訴意旨仍執前詞，否認犯罪，指摘原判決
    不當，固無理由，而非可採，已如前述。然原判決既有上開
    違誤與不當之處，顯屬無可維持，自應由本院將原判決撤銷
    ，另為適法之判決，以期妥適。
伍、本院考量被告許宏銘負責對外尋找經濟困難，有意鋌而走險
    前往越南攜帶運送第一級毒品海洛因毒品入境之人充當車手
    ，參與上開共同運輸第一級毒品海洛因入境之犯行固值非難
    ，惟念及被告僅係平日跟隨在本案主謀游瑞昌身旁，聽從主
    謀游瑞昌指示之小弟，被告此次因一時失慮，聽從其主謀游
    瑞昌指示參與本件犯行，而本案主謀游瑞昌業經本院以97年
    度上重訴字第1 號刑事判決判處有期徒刑20年，褫奪公權10
    年確定在案，目前發監執行中，已如前述；被告之惡性、涉
    案程度及一旦順利運毒入境從中所獲取之利益，均較本案主
    謀游瑞昌為輕，而本罪之法定最輕本刑為無期徒刑，法重情
    輕，本院基於衡平原則，認為處以法定最輕刑度猶嫌過重，
    是其犯罪之情狀尚非無不可憫恕之處，爰依刑法第59條之規
    定，酌減其刑（關於刑之減輕，刑法第64條第2 項、第65條
    第2 項分別規定：死刑減輕者，為無期徒刑；無期徒刑減輕
    者，為20年以下15年以上有期徒刑），期使個案裁判之量刑
    ，能斟酌至當，符合比例原則（最高法院95年度臺上字第61
    57號刑事判決意旨參照）。爰審酌被告犯罪之動機、目的、
    手段、本案係由游瑞昌策劃、主使本件運輸第一級毒品海洛
    因入境之主謀人物，被告僅係聽從主謀游瑞昌指示行事，扣
    案已銷燬之第一級毒品海洛因四包（合計淨重3124‧47公克
    ，空包裝總重132 ‧57公克，純度百分之73‧82，合計純質
    淨重2306‧48公克），數量龐大，一旦闖關成功運輸入境，
    擴散流入市面，對國人身心健康戕害非輕，被告自可從中獲
    取之不法利益，被告犯後仍飾詞狡辯，否認犯行，並無悔意
    之犯後態度等一切情狀，改判處如主文第二項所示之刑為有
    期徒刑16年6 月，以示懲儆。
陸、關於應沒收銷燬或應沒收物品部分：
一、查前揭如事實欄第二段所述之經上開調查處人員查獲之第一
    級毒品海洛因四包、鋁箔包四個、包裝盒四個、紅色塑膠袋
    一個、綠色塑膠繩一條等物，已於前述共同被告朱元武所犯
    臺灣臺北地方法院96年度訴字第23號毒品案件判決有罪確定
    一案中予以諭知宣告沒收銷燬及沒收，隨後亦據臺灣臺北地
    方法院檢察署檢察官於97年7 月1 日諭知沒收銷燬處分，有
    前述檢察官扣押物品處分命令在卷足憑（本院卷第163 之 1
    頁、163 之2 頁），已如上述。因上揭物品既已經執行檢察
    官執行沒收銷燬而不存在，自無庸於本案判決宣告沒收銷燬
    與沒收，合先敘明。
二、按上開如事實欄第二段所述之原先經調查處人員查獲扣案之
    前揭序號0000000000000000號預付卡行動
    電話ＳＩＭ卡一張、ＮＯＫＩＡ廠牌行動電話一支及序號0
    00000000000000號（即門號0000000
    000號行動電話ＳＩＭ卡一張）等物，因於朱元武所犯前
    述本件運輸毒品案件，經臺灣臺北地方法院於96年3 月8 日
    以96年度訴字第23號毒品案件判決有罪時，並未諭知宣告沒
    收，故於該案判決確定後經執行檢察官於97年7 月1 日諭知
    發還朱元武，此據本院調取臺灣臺北地方法院檢察署96年度
    執他字第2329號朱元武毒品危害防制條例案件全部卷宗核閱
    無訛（本院卷第159 頁、第119 之1 頁），並有檢察官扣押
    物品處分命令與臺灣臺北地方法院96年度訴字第23號朱元武
    毒品案件刑事判決各在卷足憑（本院卷第163 之2 頁、第16
    3 之3 頁至第163 之7 頁），合先敘明。
三、查如事實欄第二段所述，由共犯即證人朱元武攜帶毒品闖關
    入境為警查獲時，自其皮包內所查獲之越南序號00000
    00000000000號之預付卡行動電話ＳＩＭ卡一張
    （於朱元武所犯前述毒品案件判決確定後，業經執行檢察官
    發還而於本件被告許宏銘所犯本案毒品案件並未扣案），依
    證人朱元武如前所述，係被告許宏銘及共犯游瑞昌透過另一
    被告陳進利交代共犯朱元武抵達越南胡志明市時，先購買當
    地行動電話門號做為與該綽號「阿文」之成年男子用以作為
    聯絡供犯本案共同運輸第一級毒品所用之物，堪認該被查獲
    事後於被告許宏銘所犯本案毒品案件並未扣案之前述越南序
    號0000000000000000號之預付卡行動電話
    ＳＩＭ卡一張與自朱元武身上查獲之前揭ＮＯＫＩＡ廠牌行
    動電話一支（於朱元武所犯前述毒品案件判決確定後，業經
    執行檢察官發還而於本件被告許宏銘所犯本案毒品案件並未
    扣案），即係共犯即證人朱元武所所有，作為與該綽號「阿
    文」之成年男子聯絡供犯本件共同運輸第一級毒品犯罪所用
    之物，自應均依毒品危害防制條例第19條第1 項前段規定諭
    知沒收，如全部或一部不能沒收時，應追徵其價額。再者，
    被告許宏銘並未留下聯絡電話，僅透過證人陳進利交代其會
    自行計算證人朱元武入境返台時間，主動撥打證人朱元武所
    持用之行動電話，前往桃園中正國際機場接應一節，亦已據
    證人朱元武證述如前，佐以證人陳進利、朱元武在95年9 月
    6 日、同年月7 日先後確認班機時間及上開運毒細節後，證
    人陳進利又特於同年月7 日下午4 時57分許，在電話中要求
    證人朱元武告知手機號碼，並由證人朱元武另行提供000
    0000000號之行動電話門號予證人陳進利後，隨即掛
    斷電話之監聽譯文對話內容（96年度偵緝字第169 號偵查卷
    第54 頁 ），足徵證人朱元武當時為前述調查處人員查獲時
    之前揭置於該支ＮＯＫＩＡ行動電話內之序號000000
    000000000號行動電話ＳＩＭ卡一張（於本件被告
    許宏銘所犯本案毒品案件並未扣案），則係共犯即證人朱元
    武所有，共同預備供本案被告許宏銘在朱元武抵達至桃園中
    正國際機場接應時撥打使用之0000000000號行動
    電話ＳＩＭ卡無誤，應依刑法第38條第1 項第2 款規定，予
    以宣告沒收。
據上論斷，應依刑事訴訟法第369 條第1 項前段、第364 條、第
299 條第1 項前段，修正前毒品危害防制條例第4 條第1 項、現
行毒品危害防制條例第19條第1 項，懲治走私條例第2 條第1 項
、第12條，刑法第11條前段、第2 條第1 項前段、第28條、第55
條、第59條、第38條第1 項第2 款，判決如主文。
本案經檢察官周誠南到庭執行職務。
中    華    民    國  100     年    11    月    29    日
                  刑事第十五庭審判長法  官  沈宜生
                                    法  官  吳炳桂
                                    法  官  陳坤地
以上正本證明與原本無異。
如不服本判決，應於收受送達後10日內向本院提出上訴書狀，其
未敘述上訴之理由者並得於提起上訴後10日內向本院補提理由書
（均須按他造當事人之人數附繕本）「切勿逕送上級法院」。
                                    書記官  梁駿川
中    華    民    國   100    年    11    月    29    日
附錄：本案論罪科刑法條全文
修正前毒品危害防制條例第4條
製造、運輸、販賣第一級毒品者，處死刑或無期徒刑；處無期徒
刑者，得併科新臺幣1千萬元以下罰金。
製造、運輸、販賣第二級毒品者，處無期徒刑或7年以上有期徒
刑，得併科新臺幣7百萬元以下罰金。
製造、運輸、販賣第三級毒品者，處5年以上有期徒刑，得併科
新臺幣5百萬元以下罰金。
製造、運輸、販賣第四級毒品者，處3年以上10年以下有期徒刑
，得併科新臺幣3百萬元以下罰金。
製造、運輸、販賣專供製造或施用毒品之器具者，處1年以上7
年以下有期徒刑，得併科新臺幣1百萬元以下罰金。
前五項之未遂犯罰之。
毒品危害防制條例第19條
犯第4條至第9條、第12條、第13條或第14條第1項、第2項之罪者
，其供犯罪所用或因犯罪所得之財物，均沒收之，如全部或一部
不能沒收時，追徵其價額或以其財產抵償之。
為保全前項價額之追徵或以財產抵償，得於必要範圍內扣押其財
產。
犯第4條之罪所使用之水、陸、空交通工具沒收之。
懲治走私條例第12條
自大陸地區私運物品進入臺灣地區，或自臺灣地區私運物品前往
大陸地區者，以私運物品進口、出口論，適用本條例規定處斷。
懲治走私條例第2條
私運管制物品進口、出口逾公告數額者，處7年以下有期徒刑，
得併科新臺幣3百萬元以下罰金。
前項之未遂犯罰之。
第 1 項所稱管制物品及其數額，由行政院公告之。